臺灣桃園地方法院民事判決　　　　　　　94年度小上字第30號
上　訴　人　甲○○
被　上訴人　中華電信股份有限公司台灣中區電信分公司
法定代理人　乙○○
上列當事人間請求給付電信費事件，上訴人對於中華民國94年2
月16日本院桃園簡易庭94年度桃小字第244 號第一審判決提起上
訴，本院裁定如下：
    主  文
上訴駁回。
第二審訴訟費用新臺幣壹仟伍佰元由上訴人負擔。
    理  由
一、按「小額程序之第二審判決，有下列情形之一者，得不經言
    詞辯論為之：二、依上訴意旨足認上訴為無理由者。」民事
    訴訟法第436 條之29第2 款定有明文。
二、本件上訴人就原判決向本院合議庭提起上訴，於其上訴狀所
    表明之上訴理由係：因其曾遺失身份證，後遭不法歹徒冒用
    ，被上訴人所提出之室內電話業務申請表上之簽名應為歹徒
    之簽名筆跡，且其於原審曾要求將其簽名筆跡與歹徒於上開
    室內電話業務申請表上之簽名筆跡送相關專業單位為鑑定，
    而原審未將筆跡送鑑定，竟依非其專業知識領域內之肉眼加
    以比對，而認「二者簽名筆跡木之部分特徵、筆順、筆勢、
    轉折、勾勒方式、結構佈局、態勢神韻及書寫習慣如出一轍
    」，認定上開室內電話業務申請表上之簽名為其所簽，故原
    審於審判期日應調查證據而未予調查，當然違背法令等語指
    摘原判決。
三、次按，對於小額程序之第一審裁判之上訴，非以其違背法令
    為理由，不得為之，民事訴訟法第436 條之24第2 項定有明
    文。而所謂違背法令，依同法第436 條之32第2 項規定準用
    同法第468 條、第469 條第1 款至第5 款結果，係指判決不
    適用法規或適用不當者，以及下述情形：(一)判決法院之組織
    不合法者；(二)依法律或裁判應迴避之推事參與裁判者；(三)法
    院於權限之有無辨別不當或違背專屬管轄之規定者；(四)當事
    人於訴訟未經合法代理者；(五)違背言詞辯論之公開之規定者
    。又同法第436 條之25亦規定小額程序之上訴狀內應記載上
    訴理由，表明下列2 款事項：即(一)原判決所違背之法令及其
    具體內容、(二)依訴訟資料可認為原判決有違背法令之具體事
    實。即上訴人於上訴狀或理由書內應有具體之指摘，並揭示
    該法規之條項或內容，若係成文法以外之法則，應揭示該法
    則之旨趣，倘為司法院之解釋或最高法院之判例，則應揭示
    該判解之字號或其內容，上訴狀或理由書如未依此項方法表
    明者，即難認為已對原判決違背法令有具體之指摘，故如僅
    就自己主張重加陳述或就原審取捨證據任加指摘，並未具體
    指出原判決違背何等法規，其上訴自難認為合法（最高法院
    71年度台上字第314 號判例意旨參照）。
四、經核上訴人所陳前開上訴理由，僅係重申其身份證曾經遺失
    ，並遭不法歹徒冒用，且其未於上開室內電話業務申請書上
    簽名，原審僅用肉眼比對簽名，未將簽名送專業單位為鑑定
    ，當與證據法則相違誤，而有於審判期日應調查證據而未予
    調查之當然違背法令等語。惟上開室內電話業務申請書上，
    被上訴人之簽名是否真正，係屬事實真偽之問題，應由事實
    審法院斟酌辯論意旨及調查證據之結果，依自由心證判斷之
    ，其判斷除有不適用法規、適用法規不當或有民事訴訟法第
    469 條所列各款情事外，尚不得認係當然有違背法令情事。
    又調查證據及認定事實為事實審法院之職權，事實審法院斟
    酌全部辯論意旨及證據之結果，對於不必要之證據方法，原
    可衡情捨棄，不受當事人請求之拘束。是審理事實之法院衡
    情裁量，若認事實已臻明瞭，自可即行裁判，毋庸再為調查
    。而鑑定為調查證據方法之一，原審經調查證據之結果，認
    上訴人於上開室內電話業務申請表上之簽名筆跡、國民身份
    證申請書上之簽名筆跡及原審命上訴人當庭書寫之橫式簽名
    筆跡（包括各簽名之「葉」字下方部首「木」字、「柏」字
    左方部首「木」字），其簽名之特徵、筆順、筆勢、轉折、
    勾勒方式、結構佈局、態勢神韻及書寫習慣（包括起筆、收
    筆、連筆等細微特徵）如出一轍，顯係同一人所簽，此為原
    審認定事實之依據。原審就此既已調查明確，雖未再將簽名
    筆跡送專業機關為鑑定，仍不得指其為違法。上訴意旨徒就
    原審證據之調查並其取捨職權之行使，任加指摘，而非具體
    表明合於不適用法規或適用法規不當等之情形，實難認對該
    判決之如何違背法令已有具體之指摘。
五、綜上所述，原審並無上訴人所指違背法令情事，上訴人提起
    本件上訴，依其上訴意旨足認上訴為無理由，爰依民事訴訟
    法第436 條之29第2 款規定，不經言詞辯論，逕以判決駁回
    其上訴，並依民事訴訟法第436 條之32第1 項準用第436 條
    之19第1 項之規定確定本件訴訟費用額如主文第2 項所示之
    金額。
六、據上論結，本件上訴為無理由，依民事訴訟法第436 條之29
    第2 款、第436 條之32第1 項、第2 項、第436 條之19第1
    項、第449 條第1 項、第78條，判決如主文。
中　　華　　民　　國　　94　　年　　5 　　月　　31　　日
                  民事第二庭審判長法　官　劉克聖
                                  法　官　張益銘
                                  法　官　范明達
以上正本係照原本作成
不得上訴
中　　華　　民　　國　　94　　年　　6 　　月　　1 　　日
                                  書記官　李燕枝
